臺灣高等法院高雄分院刑事判決　　　　　　　　　九十一年度上易字第一八四號
　　上訴人　台灣澎湖地方法院檢察署檢察官
　　被　告　　　甲○○
右上訴人因被告損害債權案件，不服臺灣澎湖地方法院九十一年度易字第廿四號中華
民國九十一年六月廿八日第一審判決（起訴案號：臺灣澎湖地方法院檢察署九十一年
度偵續字第一號），提起上訴，本院判決如左：
      主  文
上訴駁回。
      理  由
一、公訴人意旨略以：被告甲○○曾因過失傷害案件，經臺灣澎湖地方法院判處有期
    徒刑三月確定，於民國九十年二月十五日易科罰金執行完畢，詎仍不知悔改，復
    因駕車肇事之侵權行為，經臺灣澎湖地方法院於九十年三月十三日，以九十年度
    訴字第一號民事判決甲○○應給付乙○○新台幣（以下同）九十萬六千零九十九
    元及自八十九年十一月十五日起至清償日止，按週年利率百分之五計算之利息，
    並於九十年四月十三日確定。詎甲○○竟基於意圖損害乙○○之債權，於同年五
    月一日，將其唯一可供乙○○前開債權擔保之財產即其所有之車牌號碼Ｅ六─二
    八三三號自用小客車，典當於馬公市○○路二七四號之大通當鋪，得款五萬元，
    致乙○○前開債權受有損害，因認甲○○被告涉有刑法第三百五十六條之毀損債
    權罪嫌。
二、公訴人認被告甲○○涉有損害債權罪嫌，係以右揭犯罪事實，業據告訴人乙○○
    指訴甚詳，並經證人張東周、徐寶玉結證屬實，復有臺灣澎湖地方法院九十年度
    訴字第一號民事判決暨民事判決確定證明書、房屋租賃契約書、財政部財稅資料
    中心九十年十二月二十一日資五字第九○一八二六七七號函在卷可資佐證。被告
    甲○○於九十年十一月十三日偵訊時自陳沒有其他的財產，只有這一部小客車，
    足見前開小客車係其唯一財產，又債務人之總財產，為全體債權人債權之抽象擔
    保，被告於將受強制執行之際，將其前開小客車典當於大通當鋪得款五萬元，清
    償特定之債權人即房東張東周，並使債權人即告訴人追償無門，顯已損害告訴人
    乙○○之債權甚明，難認被告無損害債權人債權之意圖等語，為其論据。
三、訊之被告甲○○堅詞否認有何損害債權之犯行，辯稱：台灣澎湖地方法院九十年
    度訴字第一號民事判決確定後，我因為付不出房租，所以只好以提供行車執照等
    證件予當鋪為擔保之方式，向大通當鋪借款五萬元，然上開自用小客車並未留在
    當鋪，我並無損害告訴人債權，亦無此意圖等語。經查：
（一）被告甲○○係以俗稱「免留車」之方式向當鋪借款等語，經原審調閱台灣澎湖
      地方法院九十年執字第五０七號民事執行卷宗所附資料顯示，監理機關於九十
      年七月三日，辦理被告所有之上開自用小客車之查封登記時，該車輛上確無任
      何動產擔保設定資料；又同年七月十三日，告訴人乙○○引導台灣澎湖地方法
      院執行人員，至被告甲○○住所指封上開自用小客車時，上開自用小客車亦確
      實在被告甲○○住所，台灣澎湖地方法院民事執行處遂將該小客車查封並交由
      告訴人乙○○保管，可見被告甲○○並未隱匿該車。
（二）証人即大通當舖之負責人蔡國石在警訊中陳稱：被告係於九十年五月一日，持
      行車執照等證件來典當汽車，嗣後於同年十月十一日贖回，我便將行車執照、
      本票等證件交還給被告等語，是以被告甲○○辯稱其係以提供行車執照等證件
      予當鋪為擔保之方式，向當鋪借款，並未將該自用小客車留在當鋪，並無損害
      債權之意圖等情，應堪予以採信。被告甲○○既未將上開車輛移轉占有予當鋪
      ，自不生動產質權設定之效力（依民法第八百八十四條之規定，動產質權以移
      轉占有為要件），亦難認被告甲○○有處分或隱匿上開車輛之行為。
（三）又該車經台灣澎湖地方法院定期拍賣，因無人應買，已由債權人即告訴人乙○
      ○承受，此有拍賣動產清單、台灣澎湖地方法院民事執行處動產拍賣証明書（
      載明承受人是乙○○）可稽（見警卷第廿三至廿六頁），是該車最後亦由告訴
      人乙○○取得。
    綜上所述，被告甲○○並未將該車隱匿或出售，其以「免留車」方式向當舖借款
    ，並不妨礙告訴人之指封及法院之查封，告訴人乙○○仍可扣得該車，此與毀損
    債權之罪名之構成要件不同，尚難以該罪相繩，此外復查無其他積極確切證據足
    認被告甲○○有何損害債權之犯行，其犯罪即屬不能証明。
四、原審以不能証明被告甲○○犯罪，依法諭知無罪，核無不合，檢察官上訴指摘原
    判決不當，為無理由，應予駁回。
據上論結，應依刑事訴訟法第三百六十八條，判決如主文。
本案經檢察官王登榮到庭執行職務。
中    華    民    國      九十一      年      九      月     十   日
                              臺灣高等法院高雄分院刑事第八庭
                                  審判長法官  郭雅美
                                        法官  裕斗
                                        法官  張盛喜
右正本證明與原本無異。
不得上訴。
                                  法院書記官  魏文常
中    華    民    國      九十一      年      九      月    十    日
